【裁判字號】    95,訴,467
【裁判日期】    951004
【裁判案由】    毒品危害防制條例
【裁判全文】
臺灣基隆地方法院刑事判決               95年度訴字第467號
公  訴  人  臺灣基隆地方法院檢察署檢察官
被      告  甲○○
                    號（
上列被告因違反毒品危害防制條例案件，經檢察官提起公訴（95
年度毒偵字第1013號），被告為有罪之陳述，本院合議庭乃裁定
由受命法官獨任以簡式審判程序進行審理，並判決如下：
    主  文
甲○○施用第一級毒品，處有期徒刑陸月，如易科罰金以銀元
佰元即新台幣玖佰元折算壹日。扣案之注射針筒壹支、橡皮條壹
條均沒收。
    事  實
一、甲○○前因施用第一級毒品案件，經送觀察、勒戒，於民國
    95年4月26 日認無繼續施用傾向出所，並經基隆地方法院檢
    察署於95年4月24日以94年度毒偵字第2959 號為不起訴處分
    確定。詎仍基於施用第一級毒品海洛因之犯意，於95年5月3
    日晚上某時（起訴書記載為95年5月4日凌晨1時15 日為警採
    尿前回溯24小時內之某時），在基隆市大武崙租屋處（起訴
    書記載為在不詳處所），以注射針筒注射方式施用第一級毒
    品海洛因1次，嗣經警於95年5月3日晚上11時30 分，在基隆
    市○○路4 號前，因見其與另一名男子神情怪異，行跡可疑
    而上前盤查，當場扣得其所有之橡皮條1條及注射筒1支，並
    採集尿液送昭信科技顧問股有限公司以氣相層析質譜分析法
    確認分析檢驗結果，呈嗎啡陽性反應，而悉上情。
二、案經基隆市警察局第一分局報告臺灣基隆地方法院檢察署檢
    察官偵查起訴。
    理  由
一、程序事項
    本件被告甲○○所犯者非為死刑、無期徒刑、最輕本刑為3
    年以上有期徒刑之罪或高等法院管轄第一審案件，其於準備
    程序進行中，先就被訴事實為有罪之陳述，經告知其簡式審
    判程序之旨，並聽取公訴人、被告之意見後，本院業已依刑
    事訴訟法第273條之1第1 項之規定，裁定由受命法官獨任以
    簡式審判程序進行本案之審理。
二、實體事項
    前揭事實，業據被告於本院調查、審理時供承不諱，且其經
    警採集尿液，送昭信科技顧問股份有限公司檢驗結果，尿液
    呈嗎啡陽性反應，此有該公司95年9月25日檢體編號0000-00
    0 濫用藥物尿液檢體檢驗報告在卷可稽，並有扣案之注射針
    筒及橡皮條可資佐證，核與被告自白相符，此外，復有臺灣
    高等法院被告全國前案紀錄表乙紙存卷足考，本件事證明確
    ，被告係於毒品危害防制條例公布施行後，經1 次觀察、勒
    戒後5年內再犯施用毒品罪者，足堪認定。
三、刑之酌科：
    按被告行為後，其行為時之刑法（以下簡稱「修正前刑法」
    ），業於94年1月7日修正通過，於同年2月2日公布，於95年
    7月1日起施行（以下簡稱「修正後刑法」），與本案有關部
    分之41條、第38條，均已修正。按修正後刑法第2條第1項規
    定「行為後法律有變更者，適用行為時之法律。但行為後之
    法律有利於行為人者，適用最有利於行為人之法律」。此條
    規定係規範行為後法律變更所生新舊法律比較適用之準據法
    ，本身尚無新舊法比較之問題，於修正後刑法施行後，應一
    律適用修正後刑法第2條第1項之規定，為「從舊從輕」之比
    較。茲就本案新舊法比較結果說明如下：
    (一)修正後刑法修正為「犯最重本刑為5 年以下有期徒刑以下
      之刑之罪，而受6 個月以下有期徒刑或拘役之宣告者，得
      以新臺幣1,000元、2,000元或3,000元折算1日，易科罰金
      」；惟依修正前刑法第41條第1 項前段：「犯最重本刑為
      5年以下有期徒刑以下之刑之罪，而受6個月以下有期徒刑
      或拘役之宣告，因身體、教育、職業、家庭之關係或其他
      正當事由，執行顯有困難者，得以1元以上3元以下折算1
      日，易科罰金」及修正前罰金罰鍰提高標準條例第2條（
      現已刪除）關於「依刑法第41條易科罰金者，均就其原定
      數額提高為100倍折算1日；法律所定罰金數額未依本條例
      提高倍數，或其處罰法條無罰金刑之規定者，亦同」等規
      定，易科罰金之折算標準最高為銀元300元，最低為銀元1
       00元，換算為新臺幣後，最高額為新臺幣900元，最低額
      為新臺幣 300元。比較修正前、後關於易科罰金折算標準
      之刑罰法律，適用修正前刑法第41條第1 項前段及修正前
      罰金罰鍰提高標準條例第2條規定，對被告較為有利。
    (二)沒收為從刑之一種，附屬於主刑，不生比較輕重問題，亦
      不容與其他刑法總則規定割裂適用。
    (三)綜上，依刑法第2條第1項之「從舊從輕」原則，綜合全部
      罪刑而為比較結果，適用修正前之相關刑罰法律，對被告
      較為有利，自應依修正後刑法第2條第1項前段之規定，適
      用上開修正前刑法總則篇相關規定及修正前罰金罰鍰提高
      標準條例第2條。
    (四)核被告所為，係犯毒品危害防制條例第10條第1 項之施用
      第一級毒品罪。其持有第一級毒品海洛因係供施用，其持
      有第一級毒品之低度行為為施用第一級毒品之高度行為所
      吸收，不另論罪。爰審酌被告前有施用毒品之前科，仍不
      知戒除毒品惡習而續為施用毒品，惟其所犯施用毒品之犯
      罪係戕害自身健康之行為，於他人尚不致造成損害及被告
      事後坦承犯行之態度等一切情狀，量處如主文所示之刑，
      並依修正前刑法第41條第1 項前段、修正前罰金罰鍰提高
      標準條例第2 條諭知易科罰金之折算標準，以示懲儆。扣
      案已使用過之注射針筒1支及橡皮條1條，經核非專供施用
      毒品之器具，惟係被告所有且係供其施用第一級毒品海洛
      因所用之物，業據被告供明在卷，爰依修正前刑法第38條
      第1項第2款規定宣告沒收。
四、應適用之法條：
    依刑事訴訟法第273條之1第1項、第284條之1、第299條第1
    項前段、第310條之2、第454條第1項，毒品危害防制條例第
    10條第1項、第23條第2項，刑法第11條前段、刑法第2條第1
    項前段、修正前刑法第41條第1 項前段、修正前刑法第38條
    第1項第2款，修正前罰金罰鍰提高標準條例第2 條，現行法
    規所定貨幣單位折算新台幣條例第2條，判決如主文。
五、對於本件判決如有不服，得自收受送達後10日內，向本院提
    出上訴書狀，上訴於臺灣高等法院。
本案經檢察官乙○○到庭執行職務。
中    華    民    國    95    年    10    月    4     日
                  刑事第四庭法    官  林淑鳳
以上正本證明與原本無異。
對於本件判決如有不服，應於收受送達後10日內，向本院提出上
訴書狀，上訴於臺灣高等法院，並按他造當事人之人數附具繕本
。
中    華    民    國    95    年    10    月    4    日
                            書 記 官  王毓嫻


司法院資訊處製作；財團法人民間司法改革基金會備份。
